臺灣高雄地方法院刑事判決　　　　　　　93年度訴字第1599號
公　訴　人　臺灣高雄地方法院檢察署檢察官
被　　　告　丙○○　男　51歲.
上列被告因違反台灣地區與大陸地區人民關係條例等案件，經檢
察官提起公訴（93年度偵字第5603號、93年度偵字第9134號），
本院判決如下：
    主  文
丙○○共同違反不得使大陸地區人民非法進入台灣地區之規定，
未遂，累犯，處有期徒刑捌月。扣案之丙○○大陸地區結婚公證
書壹紙沒收。
    事  實
一、丙○○、戊○○（已審結）、甲○○（已審結）、乙○○（
    已審結）、分別與劉光宇（檢察官通緝中）、丁○○（另行
    審結）及真實姓名、年籍不詳之大陸地區陳姓女子共同基於
    使大陸地區人民非法進入臺灣地區及使公務員登載不實之犯
    意聯絡，丙○○雖明知與大陸地區女子林巧云間並無結婚之
    真意，仍先在臺灣向相關機關備妥單身證明、戶籍謄本、身
    分證及印章等資料後，由劉光宇令丁○○先前往大陸地區安
    排進入大陸地區接送相關事宜，再由劉光宇提供來回機票及
    在大陸地區所需花費，於92年10月28日自高雄小港機場搭機
    離境飛往澳門，再自澳門進入大陸地區廣東省之珠海，由丁
    ○○在珠海接駁丙○○後輾轉帶往福建省寧德市與真實姓名
    、年籍不詳之大陸地區陳姓女子及林巧云會合後，由丙○○
    與林巧云前往福建省寧德市辦理虛偽合意之結婚登記及公證
    ，取得結婚公證書後返台。丙○○於92年12月9 日再前往臺
    南縣東山鄉戶政事務所，明知本身無結婚之真意，仍持登載
    丙○○與林巧云互為配偶之不實結婚登記申請書，使不知情
    之戶政機關承辦公務員將該不實之婚姻關係登載於職務上所
    掌之戶籍登記簿、戶口名簿及丙○○之國民身分證配偶欄等
    公文書上。嗣後，丙○○並將前開戶籍謄本等公文書以及大
    陸地區核發之結婚證明書、公證書等資料交予丁○○，由丁
    ○○代為持填載丙○○與林巧云互為配偶而申請大陸配偶林
    巧云來台之不實事項之內政部警政署大陸地區人民進入臺灣
    地區旅行證申請書，於93年1 月19日向內政部警政署入出境
    管理局﹙下稱境管局﹚高雄辦事處申請林巧云大陸女子進入
    臺灣地區探親，境管局承辦人員經實質之審查後，不准許林
    巧云以探親名義來台。
二、案經高雄市政府警察局鹽埕分局報請台灣高雄地方法院檢察
    署檢察官偵查起訴。
    理  由
一、共同被告丁○○於警、偵訊中之供述，其性質雖屬傳聞證據
    ，且查無符合刑事訴訟法第159 條之1 至之4 之情形，但經
    本院審理時予以提示，告以要旨，並經檢察官、辯護人及被
    告表示意見，檢察官、辯護人及被告均未於言詞辯論終結前
    ，對該證據內容異議，依刑事訴訟法第159 條之5 規定，應
    具有證據能力。
二、訊據被告丙○○坦承上揭犯罪事實，核與丁○○於警、偵訊
    中之供述相符，並有大陸地區結婚公證書、財團法人海峽交
    流基金會（93）海惠（法）字第013119號函文、戶籍謄本、
    法務部戶役政連結作業系統查詢表、台南縣東山鄉戶政事務
    所結婚登記申請書、國人入出境端末查詢報表、內政部警政
    署大陸地區人民進入臺灣地區旅行證申請書、內政部警政署
    出入境管理局境平李字第09320039810 號函各1 紙附卷可稽
    ，被告之自白與事實相符，本件事證明確，被告犯行洵堪認
    定，應予依法論科。
三、按台灣地區與大陸地區人民關係條例第79條第1 項處罰違反
    同條例第15條第1 款所規定之使大陸地區人民非法進入台灣
    地區罪，凡非經合法手續進入者，均包括之，自不以偷渡進
    入者為限，最高法院著有90年度台上字第3180號判決可資參
    照。本件被告使大陸地區人民以假結婚之脫法方式進入台灣
    地區，入境方式及手續形式上雖均合法，惟實質上形同以非
    法手段使大陸地區人民進入台灣地區，與前揭使大陸地區人
    民非法進入台灣地區規定相符，即該當本罪。核被告丙○○
    所為，係違反台灣地區與大陸地區人民關係條例第15條第1
    款規定，而犯有同法第79條第1 項之使大陸地區人民非法進
    入台灣地區罪，刑法第214 條使公務員登載不實罪。被告丙
    ○○與劉光宇、丁○○及真實姓名、年籍不詳之大陸地區陳
    姓女子間，就上開使大陸地區人民非法進入台灣地區罪、使
    公務員登載不實罪間，有犯意聯絡及行為分擔，為共同正犯
    。被告丙○○所犯上開使大陸地區人民非法進入台灣地區罪
    、使公務員登載不實罪2 罪間，有方法結果之牽連關係，應
    從一重之使大陸地區人民非法進入台灣地區罪處斷。又被告
    已著手於使大陸地區人民非法進入台灣地區之犯罪行為之實
    行而未發生犯罪之結果為未遂，爰依刑法第26條前段之規定
    ，按既遂犯之刑度減輕其刑。被告曾於91年間因竊盜案件，
    經臺灣臺南地方法院判處有期徒刑1 年6 月確定，而於92年
    10月4 日假釋期滿以執行完畢論，有台灣高雄地方法院檢察
    署刑案資料查註紀錄表及台灣高等法院被告全國前案紀錄表
    可按，其於有期徒刑執行完畢後五年以內再犯有期徒刑以上
    之罪，為累犯，應依刑法第47條規定加重其刑，並先加後減
    。爰審酌被告以假結婚之方式，使大陸女子入境台灣，損及
    戶政、警察機關管理戶籍及內政部警政署入出境管理局對國
    境管理之正確性，且有危害台灣地區社會安全之虞，及犯罪
    手段、目的及所生危害，犯後坦承犯行之犯後態度等一切情
    狀，量處如主文所示之刑。扣案之丙○○結婚公證書1 紙係
    丙○○所有，供共同犯使大陸地區人民非法進入台灣地區犯
    行所用之物，業據被告供承在卷，爰依刑法第38條第1 項第
    2 款之規定，併予宣告沒收。
四、公訴意旨另認：被告丙○○將使公務員登載不實結婚資料之
    戶籍謄本、國民身分證影本以及大陸地區核發之結婚證明書
    、公證書等資料交予共同被告丁○○，由丁○○代為填載不
    實之內政部警政署大陸地區人民進入臺灣地區旅行證申請書
    ，於93年1 月19日向境管局高雄辦事處申請林巧云大陸女子
    進入臺灣地區探親，足生損害於入出境管理局對於大陸地區
    人民進入台灣之管理正確性，因認被告丙○○此部分犯行亦
    涉犯刑法第214 條之使公務員登載不實文書罪嫌云云。惟按
    刑法第214 條所謂使公務員登載不實事項於公文書罪，須一
    經他人之聲明或申報，公務員即有登載之義務，並依其所為
    之聲明或申報而為登載，而屬不實事項者，始足構成，若其
    所為聲明或申報，公務員尚須為實質之審查，以判斷其真實
    與否，始得為一定之記載者，即非本罪所稱之使公務員登載
    不實，最高法院73年度台上字第1710號判例足資參照。惟查
    ，臺灣地區與大陸地區人民關係條例第10條第1 項規定：大
    陸地區人民非經主管機關許可，不得進入台灣地區；同條第
    3 項規定：前2 項許可辦法，由有關主管機關擬定，報請行
    政院核定後發布之。又主管機關內政部依該規定擬定，並經
    行政院核定發布之大陸地區人民進入台灣地區許可辦法第17
    條規定，內政部警政署入出境管理局對大陸地區人民進入台
    灣地區之申請事項，有實質審查之准駁權。由是觀之，本件
    被告丙○○向境管局申請林巧云入境既非一經申請即能獲得
    許可，縱其所檢附文件載有虛偽不實之事項，主管機關仍應
    本其職權而為實質之審查，揆諸前揭判例意旨，被告此部分
    所為尚與刑法第214 條之構成要件有間。惟公訴意旨認此部
    分與前開使大陸地區人民非法進入台灣地區罪論罪科刑部分
    有牽連犯之裁判上一罪關係，爰不另為無罪之諭知，附此敘
    明。
據上論斷，應依刑事訴訟法第299條第1項前段，台灣地區與大陸
地區人民關係條例第15條第1 款、第79條第1 項，刑法第11條前
段、第28條、第214 條、第55條、第26條、第47條、第38條第1
項第2 款，判決如主文。
本案經檢察官林慧美到庭執行職務。
中　　華　　民　　國　　94　　年　　7 　　月　　13　　日
                  刑事第二庭  審判長法　官  張意聰
                                    法　官  曾鴻文
                                    法  官  黃宣撫
如不服本判決，應於判決送達後10日內，向本院提出上訴狀。
正本證明與原本無異。
中　　華　　民　　國　　94　　年　　7 　　月　　13　　日
                                    書記官  鄭永媚
附錄本案論罪科刑法條全文：
台灣地區與大陸地區人民關係條例第15條第1款：
  左列行為不得為之：
  一、使大陸地區人民非法進入臺灣地區。
台灣地區與大陸地區人民關係條例第79條第1項：
  違反第15條第1款規定者，處5年以下有期徒刑、拘役或科或併
  科新台幣500,000元以下罰金。
中華民國刑法第214 條 (使公務員登載不實罪)
明知為不實之事項，而使公務員登載於職務上所掌之公文書，足
以生損害於公眾或他人者，處3 年以下有期徒刑、拘役或5 百元
以下罰金。
